臺灣高等法院臺中分院刑事裁定　　　　　100年度抗字第209號
抗　告　人　臺灣臺中地方法院檢察署檢察官
被　　　告　吳宗憲
選任辯護人　羅豐胤律師
　　　　　　張崇哲律師
　　　　　　黃鼎鈞律師
上列抗告人因被告貪污治罪條例等案件，不服臺灣臺中地方法院
中華民國100年2月11日裁定（100年度聲字第16號、99年度訴字
第2711號），提起抗告，本院裁定如下：
    主  文
抗告駁回。
    理  由
一、抗告意旨略以：具保作為強制處分之一，其目的係在針對有
    逃亡之虞之被告，擔保其能於審判及執行程序到庭（非在擔
    保被告不得與其他證人串證），係替代羈押之較輕微手段。
    故本件原審裁定准被告吳宗憲取具新臺幣（下同）5百萬元
    保證金後停止羈押，應亦係認為被告吳宗憲確有逃亡之虞。
    而被告吳宗憲所犯為貪污治罪條例第4條第1項之最輕本刑10
    年以上有期徒刑之重罪，單本案之犯行即多達26次（尚未論
    在臺灣彰化地方法院審理之其他貪污弊案），其逃亡之可能
    性應較其他涉犯輕罪之被告為高，原審僅以5百萬元之保證
    金為擔保，猶遠低於被告因貪污犯行而獲得之犯罪所得，與
    其所犯重罪亦不成比例，實不足以確保被告於嗣後之刑事訴
    訟程序均能隨時到庭。且臺灣政治人物涉案棄保潛逃者亦不
    乏其例，前有伍澤元、白鴻森、郭廷才之例，被告亦身為政
    治人物，所犯者又為前揭最輕本刑10年以上有期徒刑之重罪
    ，實不得不以羈押手段確保其於本件刑事訴訟程序能隨時到
    庭。縱認予被告具保即能確保本案程序之順遂進行，惟保證
    金僅5百萬元實屬過低，而不足確保前開目的之達成。經衡
    量被告之身分地位、犯行之嚴重程度、犯後所得之多達上千
    萬元，認保證金應不得少於5千萬元，始得准予被告具保停
    押。因此，原審裁定所執之理由均不足採。本案被告確仍有
    羈押之必要，原審裁定並非適法。爰提起抗告，請求撤銷原
    裁定，發回原審更為適法裁定云云。
二、按羈押之目的係在保全被告，其手段係將被告拘禁於特定處
    所以拘束其行動自由，此種方式係強制處分中對人身自由最
    大之限制，故於有罪判決確定前，以此方式保全被告用以保
    障審判、執行之進行，即應以之為最後之手段，若有與羈押
    同等有效但干預權利較為輕微之其他手段時，需選擇該其他
    手段，亦即必須符合比例原則、必要性原則，司法院釋字第
    392號、第653號、第654號及第665號解釋理由書均明白表示
    「羈押之將人自家庭、社會、職業生活中隔離，拘禁於看守
    所、長期拘束其行動，此人身自由之喪失，非特予其心理上
    造成嚴重打擊，對其名譽、信用－人格權之影響亦甚重大，
    係干預人身自由最大之強制處分，自僅能以之『為保全程序
    之最後手段』，允宜慎重從事，其非確已具備法定條件且認
    有『必要』者，當不可率然為之。」之意旨，強調羈押被告
    為保全程序之「最後手段」，且須具備「羈押必要性」。又
    所謂羈押之必要性，係由法院就具體個案，依職權衡酌是否
    有非予羈押顯難保全證據或難以遂行訴訟程序者為準據。換
    言之，被告縱屬犯罪嫌疑重大，且具有法定羈押原因，若依
    比例原則判斷並無羈押之必要者，自得為停止羈押之裁定，
    或改以其他干預被告權利較為輕微之強制處分，刑事訴訟法
    第101條之2具保、責付，第111條第5項限制住居等規定，即
    本此意旨而設。有無羈押之必要性，得否具保、責付、限制
    住居而停止羈押，均屬事實審法院得自由裁量、判斷之職權
    。
三、經查：原審審酌本件被告所涉犯罪之相關證據均已調查完畢
    ，業經辯論終結，被告亦已坦承全部犯行，復斟酌卷內有關
    應否繼續羈押被告之一切事證等情，認被告提出相當之保證
    金並限制住居後，即足以確保被告到庭審判或執行之進行。
    原審既已就本案被告雖犯嫌重大，但無羈押必要等情依職權
    加以判斷，且未有明顯違反比例原則之情事，自屬合法適當
    。抗告人即檢察官僅憑本案被告涉犯多次法定最輕本刑為10
    年以上有期徒刑之重罪，即據以斷定被告極有可能棄保逃亡
    ，顯乏所據，而屬臆測。又法院於許可停止羈押時，所指定
    之保證金額是否相當，應由法院斟酌案內一切情節，自由衡
    定，並非以罪名輕重為保證金額多寡之標準，最高法院32年
    抗字第69號著有判例意旨可資參照。而刑事訴訟法第111條
    第1項固規定許可停止羈押之聲請，應命提出保證書，並指
    定相當之保證金額，惟司法實務審酌具保金額之多寡，並無
    一定之公式或計算方式，實務上均係參酌被告之身分、地位
    、經濟能力、所造成法益侵害之大小、被告之惡性、犯罪後
    逃亡的可能性、被告犯罪所得金額、所造成之損失金額、檢
    察官求罰金刑之金額等因素由法院依自由心證決定之。況要
    求被告提出保證金之目的，在於確保日後刑事司法程序之完
    成，亦即被告到庭接受審判及執行。則原審綜合被告之身分
    、社會地位、經濟能力、犯罪所得金額、犯罪後逃亡可能性
    等情，經訊問後，認被告以500萬元之金額具保後，停止羈
    押，應足以擔保被告日後審判或執行之進行，經核對於防止
    被告逃亡已有相當之約束力，於法並無違誤。檢察官以本件
    原審具保金額過低，無法促使被告日後到庭審理及到案執行
    等語，指摘原裁定不當，提起抗告，並無理由，應予駁回。
據上論斷，應依刑事訴訟法第412條，裁定如主文。
中    華    民    國    100    年    3    月    7    日
            刑事第八庭  審判長法  官  羅  得  村
                              法  官  李  雅  俐
                              法  官  簡  源  希
上列正本證明與原本無異。
不得再抗告。
                              書記官  李  宜  珊
中    華    民    國    100    年    3    月    7    日